【裁判字號】    99,交聲,2856
【裁判日期】    990930
【裁判案由】    聲明異議
【裁判全文】
臺灣臺中地方法院交通事件裁定        99年度交聲字第2856號
原處分機關  交通部公路總局臺中區監理所臺中市監理站
異  議  人
即受處分人  甲○○
上列異議人即受處分人因違反道路交通管理處罰條例案件，對於
交通部公路總局臺中區監理所臺中市監理站民國99年7月5日所為
之處分（原處分案號：裁監稽違字第裁61-GF0000000號），聲明
異議，本院裁定如下：
    主  文
異議駁回。
    理  由
一、原處分意旨略以：本件異議人即受處分人甲○○（下稱異議
    人）駕駛車牌號碼SQ8-736號輕型機車（下稱系爭機車），
    於民國99年5月26日14時9分許，行經臺中市○○路與公益路
    155巷路口處，為臺中市警察局第一分局民權派出所（下稱
    原舉發機關）警員以「闖紅燈（公益路直行）」之違規事由
    ，當場攔停舉發，並開立中市警交字第GF0000000號舉發違
    反道路交通管理事件通知單（下稱舉發通知單），而異議人
    於應到案日前提出申訴，原處分機關函請原舉發機關調查結
    果，仍認有上開違規，原處分機關遂依道路交通管理處罰條
    例第53條第1項、第63條第1項規定，裁處罰鍰新臺幣（下同
    ）1800元，並記違規點數3點。
二、本件聲明異議意旨略以：異議人在勤美誠品停車場上班，當
    時要前往位於英才路之國泰世華銀行匯款，從停車場騎車下
    來時是綠燈，因而左轉，之後遭警員攔下，警員表示異議人
    闖紅燈，並詢問左轉是否為紅燈，異議人回答「是」，然後
    異議人表示其他人也都是這樣左轉，警員回答這樣也是違規
    。惟該處並未設置禁止左轉標誌，亦無設置待轉區，事後異
    議人詢同一分局警員是否可以綠燈左轉，多數警員都表示綠
    燈可以左轉等語。
三、按汽車駕駛人，行經有燈光號誌管制之交岔路口闖紅燈者，
    處1800元以上5400元以下罰鍰，道路交通管理處罰條例第53
    條第1項定有明文。次按汽車駕駛人有53條之情形者，除依
    原條款處罰鍰外，並予記違規點數3點，道路交通管理處罰
    條例第63條第1項第3款亦有明定。又按交通警察掣單舉發違
    反道路交通管理處罰條例所列違規事實，本質上為行政處分
    ，係公務員基於職務上權力，依法就特定具體事件所為具公
    法上效果之單方面行政行為，基於公務員為公法上行為具有
    公信力之原則，該行政行為當可被推定為真正，其據以依法
    處分之事實認定亦為正確無誤，法院若查無證據足資證明警
    員捏造事實違法取締之情事，則執勤警員本其維護交通秩序
    、安全職責所為之舉發事實，自應受到合法、正確之推定。
    再按交通違規之舉發可分為「當場舉發」及「逕行舉發」，
    由於「逕行舉發」之受處分人並無當場向舉發警員辯駁、陳
    述意見之機會，故現行法制就逕行舉發之條件多所設限（例
    如闖紅燈或平交道、以科學儀器取得違規證據資料，足資認
    定其違規事實者），此觀道路交通管理處罰條例第7條之2規
    定自明，至於「當場舉發」交通違規事件，鑑於交通違規事
    實往往驟然而現、稍縱即逝，若硬性要求舉發警員不分違規
    情節一律必須預留證據，俾便事後提出供法院審查，除有現
    實技術可行性之困難外，將大幅提高交通管理之行政成本，
    並嚴重削弱道路交通管理之行政效能，此絕非立法者制定道
    路交通管理法規之本意。而道路交通管理處罰條例科處行政
    罰事件，依據公法爭議之舉證責任分配法則，固應先由行政
    機關就其業已履踐相關正當法律程序，以及人民應受處罰之
    客觀違反法令行為，負證明之責，受處罰人就行政機關已為
    相當證明之前開事項，若主張欠缺主觀歸責條件或為其他抗
    辯，亦須就其所辯提出反證。又行政機關對於前開應為舉證
    事項，並非不得以執行查察取締勤務人員，依據調查人證之
    程序，使就親歷事實提供不可替代之證明方法。而受處分人
    就該證人所述見聞經過之真實性倘有質疑，除依法定交互詢
    問程序加以檢驗外，亦不得僅因證人之個人身分、地位或與
    當事人之關係而謂其不得作證，或憑己意指為必須代以其他
    特定之證據方法，此在證人業已具結願依偽證罰則擔保證言
    可信之場合，尤屬當然。
四、經查：
（一）本件異議人駕駛系爭機車於99年5月26日14時9分許，行經
      臺中市○○路與公益路155巷路口處，為原舉發機關警員
      以「闖紅燈（公益路直行）」之違規事由，當場攔停舉發
      並開立中市警交字第GF0000000號舉發違反道路交通管理
      事件通知單予以舉發等情，有該舉發通知單1份在卷可稽
      。
（二）異議人駕駛系爭機車於前述時、地，行經有燈光號誌管制
      之交岔路口闖紅燈之違規事實，業據證人即本件舉發警員
      王御蒲於本院調查時具結證稱：（提示本件舉發違規事件
      通知單，是否你承辦？）是伊舉發，當天伊從13到15時負
      責在外值勤，是用機車值勤，在下午2時9分經過公益路
      155巷與公益路十字路口時，前方伊通行要往中港路1段
      199巷的燈號是綠燈，異議人是從勤美誠品公益路68號停
      車場出來，直接左轉直行通過公益路上紅燈號誌。當天伊
      和同事在現場路旁將異議人攔下來，並告知異議人是因為
      他直行，公益路上號誌是紅燈，他闖紅燈才攔下。本件並
      無綠燈左轉問題，伊確定當時公益路155巷通往中港路19
      9巷燈號是綠燈，所以公益路要通往英才路的號誌是紅燈
      ，異議人從勤美出來要通往公益路到英才路是紅燈等語（
      見本院99年8月18日訊問筆錄）。
（三）參以，異議人於本院審理陳稱：（你對於公益路往英才路
      的號誌是紅燈有無爭執？）是紅燈沒有錯，但是伊看到前
      方號誌是綠燈。（停車場出來要左轉的遵行方向是如何？
      ）停車場出來就算是在公益路上，且公益路155巷是單行
      道。（你當天的行進方向？）是從停車場出來要到英才路
      等語（見本院99年8月18日訊問筆錄）。
（四）經核上開證人證詞已詳細描述本件舉發違規過程，並無不
      合理之處，亦與上開異議人陳述內容大致相符，再者，上
      開證人與異議人素不相識，復無何仇隙怨懟，應無甘冒偽
      證罪刑責風險而設詞構陷異議人之理，是上開證詞，應堪
      採信。綜上，足認異議人確有駕駛系爭機車於前述時、地
      ，行經有燈光號誌管制之交岔路口闖紅燈之違規行為無訛
      ，至異議人所辯前詞，尚非可採。
五、從而，異議人於上開時、地確有上開違規行為，原處分機關
    依首揭規定裁處罰鍰1800元，並記違規點數3點，核無違誤
    。則本件異議為無理由，應予駁回。
六、據上論斷，應依道路交通管理處罰條例第87條第2項，道路
    交通案件處理辦法第19條，裁定如主文。
中    華    民    國    99    年    9     月    30    日
                  交通法庭    法  官  賴秀雯
以上正本證明與原本無異。
如不服本裁定，應於送達後5日內向本院提出抗告狀。（應附繕
本）
                              書記官  江美琪
中    華    民    國    99    年    9     月    30    日

司法院資訊處製作；財團法人民間司法改革基金會備份。
